臺灣板橋地方法院刑事判決　　　　　　99年度簡上字第1250號
上　訴　人
即　被　告　林兆源
上列上訴人即被告因偽造文書案件，不服中華民國99年10月7 日
本院99年度簡字第4565號所為之第一審簡易判決（聲請簡易判決
處刑案號：99年度偵字第3833號），提起上訴，本院管轄第二審
之合議庭判決如下：
    主  文
上訴駁回。
    理  由
一、本案經本院管轄第二審之合議庭審理結果，認原審判決以被
    告犯刑法第216 條、第210 條之行使偽造私文書罪及同法第
    214 條之使公務員登載不實罪，並以修正前刑法第55條牽連
    犯規定從較重之行使偽造私文書罪處斷，量處被告有期徒刑
    4 月，如易科罰金，以銀元300 元即新臺幣900 元折算1 日
    ，再依中華民國96年罪犯減刑條例之規定，減為有期徒刑2
    月，如易科罰金，以銀元300 元即新臺幣900 元折算1 日，
    另諭知「監察人願任同意書」同意書人項下偽造之「林裕峰
    」簽名壹枚予以沒收，其認事用法及量刑均無不當，應予維
    持，並引用如附件第一審判決書記載之事實、證據及理由。
二、上訴意旨略以：菱正機電企業股份有限公司（下稱菱正公司
    ）為家族公司，先前均由伊父親林茂堂安排子女在菱正公司
    之職位，並由伊父親擔任監察人，伊父親於民國88年間去世
    後，家族兄弟姊妹於父親出殯那天，才討論將伊父親所留之
    名份均改到告訴人林裕峰名下，告訴人在場也表示同意，且
    告訴人於89年4 月間在廣東東莞成立菱正環保設備有限公司
    ，又於91年7 月間在江蘇崑山設立崑山菱正機電環保設備有
    限公司，該2 家公司之型錄、網站皆以菱正公司自居，工程
    實績亦引用菱正公司之工程實例，是其諉稱不知擔任菱正公
    司監察人云云，誰人能信？而告訴人同意擔任菱正公司監察
    人後，或自行簽名，或授權其他家族成員簽名，要屬常情，
    倘若其係自行簽名，亦得事先為之，與告訴人於辦理監察人
    變更登記時是否在國內無涉。告訴人同意擔任菱正公司監察
    人後，並未馬上辦理變更，直到91年大中華協誠興業股份有
    限公司辦理變更借款金額上限時，才一起辦理菱正公司監察
    人變更登記云云。經查：
  (一)告訴人於偵查中迄於原審及本院審理時始終堅詞否認曾同意
    擔任菱正公司監察人以及曾親自或授權他人在「監察人願任
    同意書」上簽名蓋章等情。復參以股份有限公司之董事及監
    察人，本不得相互兼任，此為公司法第222 條所明定，而告
    訴人於91年2 月7 日登記為菱正公司監察人之前，原登記為
    該公司之董事，任期自86年4 月16日起至89年4 月15日止，
    且斯時該公司之監察人登記為林茂堂，此有本院依職權查得
    登記日期為86年5 月27日之股份有限公司變更登記事項卡影
    本1 份附卷可稽，又林茂堂係為87年4 月15日死亡，亦有原
    審依職權查悉之個人戶籍資料1 份存卷足憑，則於87年間林
    茂堂死亡時，告訴人既登記為菱正公司之董事，此當為時任
    菱正公司負責人之被告所明知，且被告身為菱正公司之負責
    人，實際執行公司之業務，對於股份有限公司之董事及監察
    人不得相互兼任一節，理當知之甚詳，豈有可能在告訴人仍
    登記為菱正公司董事之情況下，提議討論逕由告訴人承接林
    茂堂所留名份而同時兼任菱正公司之監察人？顯有可疑。
  (二)況依本院依職權查詢菱正公司之登記資料可知，菱正公司於
    87年間林茂堂死亡時，並未立即辦理任何變更登記，直至90
    年4 月20日始向臺北巿政府建設局申請辦理暫停營業登記，
    迄於90年11月9 日再申請復業，待於91年2 月1 日申請辦理
    董事及監察人之變更登記，此有臺北巿政府建設局90年4 月
    23日北巿建商二字第90274793號函、臺北巿政府90年11月13
    日府建商字第090124733 號函及登記日期為91年2 月7 日之
    股份有限公司變更登記表等影本1 件在卷可佐，則菱正公司
    於林茂堂死亡後，尚歷經停業、復業，顯與一般正常營運之
    公司有異，而被告亦自承告訴人多在大陸地區經商等語明確
    ，則告訴人是否確悉菱正公司於林茂堂死亡後之實際營運情
    況，尚非無疑，縱認其曾於87年間林茂堂死亡後同意擔任菱
    正公司之監察人，然歷經菱正公司停業、復業等遷異以及相
    隔4 年後，是否於91年2 月1 日申請辦理變更登記前，仍同
    意擔任菱正公司之監察人，更值存疑。
  (三)至被告於偵查中曾聲請傳喚證人楊正星到庭作證稱：「我以
    前在菱正公司，71年時在菱正公司上班，應該是82年才離開
    公司」、「（問：告訴人知不知道他擔任股東或監察人？）
    應該知道，因為都是我岳父的處理，當事人是他兒子應該知
    道」、「（問：公司變更為告訴人擔任監察人你是否知情？
    ）我不知道，我76年退股後，我就沒有參與菱正公司的相關
    事情，所以菱正公司的事實我就不清楚了」等語，已證述其
    於76年間退股後，即未參與菱正公司之相關事務，亦不清楚
    菱正公司監察人變更登記為告訴人之事。而證人楊正星雖證
    述告訴人理應知悉擔任菱正公司股東或監察人之事，惟其係
    以告訴人為林茂堂之子一節為斷，無非係其個人臆測之詞，
    不足以據此認定告訴人確曾同意擔任菱正公司監察人之事實
    。至證人楊正星經本院2 次傳喚均未到庭，嗣於本案辯論終
    結後，始具狀陳稱：菱正公司為一家族企業，均由林茂堂指
    定安排董、監事等相關職務，嗣於88、89年間，因林茂堂過
    世，家族成員即聚會討論如何處理資產，其中提及由告訴人
    承接原由林茂堂擔任菱正公司監察人之職務，告訴人當時亦
    表示同意，只是沒有馬上辦理變更，直到91年間才委託會計
    師辦理變更登記事宜云云，與其於偵查中證述上情全然迥異
    ，且與被告於本院審理時所辯前詞一致，顯屬附和被告之詞
    ，不足採信。
  (四)另被告辯稱：告訴人先後在廣東東莞、江蘇崑山等地區成立
    菱正環保設備有限公司、崑山菱正機電環保設備有限公司，
    且引用菱正公司之工程實績等情，縱係屬實，然被告自承菱
    正公司為家族企業，告訴人曾在菱正公司前往大陸廣東地區
    負責行銷業務，伊曾同意告訴人使用菱正公司之招牌等語明
    確，則爾後，告訴人另行創業，使用「菱正」作為公司名稱
    ，並以菱正公司過去之工程實績作為宣傳，既係基於被告之
    授權及自己過去工作之經驗，自無法據此推論其必曾同意擔
    任菱正公司之監察人一事。
  (四)此外，告訴人固不否認其因登記為大中華協誠興業股份有限
    公司之負責人，曾授權被告刻製其名義之印章使用、保管一
    節，然其授權被告刻製其名義之印章，既係為處理大中華協
    誠興業股份有限公司之相關事務，縱迄今均未向被告要求返
    還，亦無法證明其即有授權被告將該印章用於辦理變更登記
    其為菱正公司監察人一事，更遑論被告曾同意擔任菱正公司
    之監察人。
  (五)從而，本案被告未徵得告訴人之同意，即擅自以告訴人之名
    義簽署「監察人願任同意書」後，持以向臺北巿政府商業管
    理處申請辦理變更登記菱正公司監察人為告訴人，自屬行使
    偽造私文書及使公務員登載不實之行為。是被告猶否認有偽
    造文書之犯行，並執前詞提起上訴，為無理由，應予駁回。
據上論斷，應依刑事訴訟法第455 條之1 第1 項、第3 項、第36
8 條、第373 條，判決如主文。
本案經檢察官吳孟竹到庭執行職務。
中    華    民    國   100    年    6     月    10    日
                  刑事第六庭審判長法  官  戴嘉清
                                  法  官  林晏鵬
                                  法  官  王瑜玲
以上正本證明與原本無異
對於本判決不得上訴。
                                  書記官  林君縈
中    華    民    國   100    年    6     月    10    日